---
title: "Laboratiorio 5"
output: rmarkdown::github_document
always_allow_html: true
---

```{r, eval=TRUE, echo=FALSE, message=FALSE, results='hide'}
library(lubridate)
library(dplyr)
library(nycflights13)
library(ggplot2)
```



## Parte 1: Predecir un eclipse solar

En tiempo de Norte América, el eclipse total inició el 21 de agosto del 2017 a las 18:26:40.
Este mismo evento, sucederá un Saros después.
Un Saros equivale a 223 Synodic Months
Un Synodic Month equivale a 29 días con 12 horas, con 44 minutos y 3 segundos.

Con esta información, predecir el siguiente eclipse solar.

Requisitos:

* Variable con la fecha del eclipse histórico.
* Variable que sea un Saros.
* Variable que sea un Synodic Month.
* La fecha del siguiente eclipse solar

```{r}
eclipse_hist <- dmy_hms('21-08-2017 18:26:40')
Synodic_month <- ddays(29) + dhours(12) + dminutes(44) + dseconds(3)
Saros <- 223*Synodic_month
proximo_eclipse <- eclipse_hist + Saros
paste0('proximo eclipse total:', proximo_eclipse, ' UTC')
```
## Parte 2: Agrupaciones y operaciones con fechas

```{r, eval=TRUE, echo=FALSE, message=FALSE, results='hide'}
library(readxl)
data <- read_excel("data.xlsx")

# Arreglando la data
data <- data %>% rename(fecha_creacion = `Fecha Creación`,
                        hora_creacion = `Hora Creación`,
                        caller_id = `Caller ID`,
                        fecha_final = `Fecha Final`,
                        hora_final = `Hora Final`)

fecha_buena <- grepl(pattern = '-', x = data$fecha_creacion)
data1 <- data[fecha_buena,]
data2 <- data[!fecha_buena,]

data2 <- data2 %>% 
  mutate(fecha_creacion = as.Date(as.numeric(fecha_creacion), origin="1899-12-30"),
         fecha_final = as.Date(as.numeric(fecha_final), origin="1899-12-30")) %>% 
  mutate(fecha_creacion = ydm(fecha_creacion),
         fecha_final = ydm(fecha_final))
data1 <- data1 %>% 
  mutate(fecha_creacion = dmy(fecha_creacion),
         fecha_final = dmy(fecha_final))

data <- rbind(data1,data2)
data$duracion <- difftime(time1 = data$hora_final, 
                          time2 = data$hora_creacion, 
                          units="mins")

```


Utilizando la data adjunta “data.xlsx” y el paquete “Lubridate”, responda a las siguientes preguntas:


1. ¿En qué meses existe una mayor cantidad de llamadas por código?

```{r}

data$mes <- month(data$fecha_creacion)
por.mes <- data %>% group_by(mes, Cod) %>% 
  summarise(llamadas = n())
por.mes <- split(x = por.mes, f = por.mes$Cod)
por.mes <- lapply(por.mes, function(df) {df[order(df$llamadas, decreasing = T),]})
por.mes[[1]][1,]
por.mes[[2]][1,]
por.mes[[3]][1,]
por.mes[[4]][1,]
por.mes[[5]][1,]
por.mes[[6]][1,]
por.mes[[7]][1,]
```

2.	¿Qué día de la semana es el más ocupado?
```{r}
data$dia <- day(data$fecha_creacion)
por.dia <- data %>% group_by(dia) %>% summarise(llamadas=n())
por.dia[order(por.dia$llamadas, decreasing = T),][1,]
```

3.	¿Qué mes es el más ocupado?
```{r}
mensual <- data %>% group_by(mes) %>% summarise(llamadas=n())
mensual[order(mensual$llamadas, decreasing = T),][1,]
```

4.	¿Existe una concentración o estacionalidad en la cantidad de llamadas?
```{r}
g1 <- ggplot(data = mensual, mapping = aes(x=mes, y = llamadas))+
  geom_line()
g1
```
La cantidad de llamadas tiene repuntes en marzo, mayo, julio, octubre y diciembre. Si hay estacionalidad.

5.	¿Cuántos minutos dura la llamada promedio?

```{r}
mean(data$duracion)
```

6.	Realice una tabla de frecuencias con el tiempo de llamada.


## Parte 3: Signo Zodiacal

Realice una función que reciba como input su fecha de nacimiento y devuelva como output su signo zodiacal.

```{r}
signo_zodiacal <- function(fecha_nac){
  
  fecha <- dmy(fecha_nac)
  mes <- month(fecha_nac)
  dia <- day(fecha_nac)
  
  if (mes==1){
    signo <- ifelse(test = dia<20,
                    yes = 'capricornio',
                    no = 'acuario')
  } else if(mes==2){
    signo <- ifelse(test = dia<19,
                    yes = 'acuario',
                    no = 'piscis')
  } else if(mes==3){
    signo <- ifelse(test = dia<21,
                    yes = 'piscis',
                    no = 'aries')
  } else if(mes==4){
    signo <- ifelse(test = dia<20,
                    yes = 'aries',
                    no = 'tauro')
  } else if(mes==5){
    signo <- ifelse(test = dia<21,
                    yes = 'tauro',
                    no = 'geminis')
  } else if(mes==6){
    signo <- ifelse(test = dia<21,
                    yes = 'geminis',
                    no = 'cancer')
  } else if(mes==7){
    signo <- ifelse(test = dia<23,
                    yes = 'cancer',
                    no = 'leo')
  } else if(mes==8){
    signo <- ifelse(test = dia<23,
                    yes = 'leo',
                    no = 'virgo')
  } else if(mes==9){
    signo <- ifelse(test = dia<23,
                    yes = 'virgo',
                    no = 'libra')
  } else if(mes==10){
    signo <- ifelse(test = dia<23,
                    yes = 'libra',
                    no = 'escorpio')
  } else if(mes==11){
    signo <- ifelse(test = dia<22,
                    yes = 'escorpio',
                    no = 'sagitario')
  } else if(mes==12){
    signo <- ifelse(test = dia<22,
                    yes = 'sagitario',
                    no = 'capricornio')
  }
  
  return(signo)
  
}

signo_zodiacal('12-08-2000')

```

## Parte 4: Flights


Utilizando la tabla de flights vista en clase, responda lo siguiente:

dep_time, arr_time, sched_dep_time,sched_arr_time son variables que representan la hora de salida de los aviones. Sin embargo, están en formato numérico. Es decir, si una de las observaciones tiene 845 en sched_dep_time y 932 en sched_arr_time significa que tenia como hora de salida las 8:45 y llegada las 9:32. 

1.	Genere 4 nuevas columnas para cada variable con formato fecha y hora.

```{r}
flights$dep_time_new <- format(strptime(sprintf('%04d', 
                                                flights$dep_time), 
                                        format = '%H%M'),
                               '%H:%M')
flights$arr_time_new <- format(strptime(sprintf('%04d', 
                                                flights$arr_time), 
                                        format = '%H%M'),
                               '%H:%M')
flights$sched_dep_time_new <- format(strptime(sprintf('%04d', 
                                                flights$sched_dep_time), 
                                        format = '%H%M'),
                               '%H:%M')
flights$sched_arr_time_new <- format(strptime(sprintf('%04d', 
                                                flights$sched_arr_time), 
                                        format = '%H%M'),
                               '%H:%M')
head(flights)
```


2.	Encuentre el delay total que existe en cada vuelo. El delay total se puede encontrar sumando el delay de la salida y el delay de la entrada.


```{r}

flights$delay_total <- flights$dep_delay + flights$arr_delay
  
```

















